【裁判字號】    99,台上,6187
【裁判日期】    991007
【裁判案由】    違反毒品危害防制條例
【裁判全文】
最高法院刑事判決            九十九年度台上字第六一八七號
上  訴  人  乙○○
選任辯護人  林國明律師
上  訴  人  甲○○
上列上訴人等因違反毒品危害防制條例案件，不服台灣高等法院
台南分院中華民國九十九年六月十七日第二審更審判決（九十八
年度上更(一)字第三四四號，起訴案號：台灣台南地方法院檢察署
九十七年度營偵字第七四四號），提起上訴，本院判決如下：
    主  文
原判決關於甲○○部分撤銷，發回台灣高等法院台南分院。
其他上訴駁回。
    理  由
一撤銷發回部分：
本件原判決認定上訴人甲○○有原判決所記載之犯罪事實，因而
撤銷第一審關於甲○○部分之科刑判決，改判仍論處甲○○共同
販賣第二級毒品罪刑（二罪；各處有期徒刑一年九月，應執行有
期徒刑二年六月；均併為相關從刑之諭知）。固非無見。
惟查：(一)有罪之判決書，對被告有利之證據不採納者，應說明其
理由，為刑事訴訟法第三百十條第二款所明定。故有罪判決書對
於被告有利之證據，如不加採納，必須說明其不予採納之理由，
否則即難謂無判決不備理由之違誤。本件原判決認定甲○○與乙
○○基於共同販賣第二級毒品甲基安非他命之犯意聯絡，於原判
決附表二編號4.5.所示時間、地點，與乙○○共同販賣甲基安非
他命予吳坤雄、綽號「峰仔」之不詳姓名者各一次，均有共同販
賣第二級毒品之犯行等情，因而論甲○○以共同販賣第二級毒品
之罪。然有關甲○○是否知悉其所交付之物品為甲基安非他命一
節，甲○○於第一審之審判長詢以「對於起訴書所載之犯罪事實
有何意見」後，固答稱「我認罪」（第一審卷(二)第七十九頁），
且於上訴審之受命法官於準備程序踐行爭點整理後諭知「本件主
要爭點為甲○○拿一包東西給來人，但不知係何物」後，又供稱
「我承認拿給來人的是第二級毒品」，並於審理期日陳稱「請判
輕一點，我認罪」等語（上訴卷第七十四頁、第七十七頁、第九
十六頁）。然稽之卷內資料，關於原判決附表二編號4.販賣甲基
安非他命予吳坤雄部分，甲○○於警詢時供稱「乙○○打電話給
我，跟我說等下有人會來拿新台幣（下同）二千元給我，叫我幫
他收起來，然後告訴那人（吳坤雄）東西放在機油桶處」、「（
吳坤雄去元吉機車行買毒品幾次？何種毒品？數量？）我所知道
他去元吉機車行買毒品四次。不知道何種毒品，不知道數量」（
南縣學警偵字第０九七一０００三一九號卷第十二頁）；於第一
審供稱「我認罪，我承認有幫助販賣。我人在機車行的時候，乙
○○會告訴我有人會來，來的人會拿錢過來，叫我先收起來，要
我告訴來的人說東西放在機油桶上面，但乙○○沒有告訴我是什
麼東西」（第一審卷(一)第五十九頁）；證人乙○○於第一審亦供
稱「……有一次是約好之後，我不在，我就叫甲○○告訴他東西
放在何處，請甲○○幫我收錢，甲○○並不知道裡面是什麼東西
」（第一審卷(一)第六十頁）；關於原判決附表二編號5.販賣甲基
安非他命部分，甲○○於警詢時亦供稱「我不知道是何物。就是
一小包夾鍊袋，裡面有白色的透明像小石子。我知道那是毒品，
但不知道是何種類。像『安非他命』、『愷他命』我就分不清楚
」、「（警方提示通信監察錄音暨譯文內容『白色的那包』是何
物品）有可能是『安非他命』或『愷他命』……」（南縣學警偵
字第０九七一０００三一九號卷第八頁、第九頁）；於偵查中供
稱「（你拿給『峰仔』的時候，你知不知道那是毒品？）我知道
是毒品，但不確定是哪一種毒品，因為都白白的，很像粗鹽」（
營偵字第六六一號卷第五十三頁）；於第一審供稱「（乙○○有
無說拿什麼東西給『峰仔』？）沒有」、「（你是否知道那是什
麼東西）我那時候不知道」、「（你何時才知道）四月八日那天
才知道」各等語（第一審卷(二)第八十五頁）。甲○○似非始終供
承明知所交付之物品確為甲基安非他命，且乙○○亦證稱甲○○
不知其指示交付之物品為何。若均無訛，自屬對甲○○有利辯解
或證據。則甲○○所為上揭不利於己之自白，如何得認與事實相
符，且乙○○所為有利之證詞，如何不足為有利甲○○之判斷，
原判決未於理由內詳加論列，逕為不利甲○○之認定，理由已欠
完備。再甲○○雖坦承知悉乙○○有販賣甲基安非他命、愷他命
等毒品，且有在原判決附表二編號4.5.所示時間二次依乙○○之
指示交付物品予購毒者等行為。然原判決既認定乙○○於九十六
年初起至九十七年四月間某日止期間，多次販賣甲基安非他命（
即原判決附表二），並於九十五年底某日起至九十七年三月間止
，並有原判決附表三所示販賣第三級毒品愷他命之犯行。是甲○
○於九十七年二月間及同年三月八日依乙○○之指示交付毒品予
吳坤雄、「峰仔」之時，既非僅有販賣甲基安非他命之行為，則
有何證據足以證明其明知交付之物品為甲基安非他命，即攸關甲
○○交付毒品時主觀上犯意之認定，亦有究明之必要，原判決未
為必要之說明，遽論甲○○以販賣第二級毒品之罪，亦有理由不
備之違誤。(二)科刑判決書記載之犯罪事實，為論罪科刑適用法律
之基礎，故凡於適用法令有關之事項，必須詳加認定明確記載，
然後於理由內明犯罪事實所憑之證據及其認定之理由，使事實
與理由互相一致，方為合法。又刑法上之販賣行為，係以基於營
利之目的，而將商品有償購入或賣出為要件。是無論以自己犯罪
之意思而參與販賣毒品，或以幫助他人犯罪之意思而參與販賣毒
品構成要件之行為，皆以主觀上具備使自己或他人憑藉毒品之有
償讓與而獲利之目的為必要。原判決論處甲○○共同販賣第二級
毒品罪刑，固於事實欄附表二編號4.5.記載乙○○為牟取不法利
益，與甲○○基於共同販賣甲基安非他命之犯意聯絡，由甲○○
依乙○○之指示交付甲基安非他命予吳坤雄、「峰仔」並收取價
款等情，且敘明甲○○固基於幫助乙○○之意思，告知吳坤雄欲
購買之甲基安非他命所在位置，代乙○○收取價金，及將甲基安
非他命逕交予「峰仔」，但交付毒品及收取價金之行為，屬販賣
行為之一部，業已參與實行犯罪之行為等旨（原判決理由肆、二
），然就甲○○如何明知乙○○基於營利之意圖而賣出甲基安非
他命予吳坤雄、「峰仔」，仍依乙○○之指示交付甲基安非他命
並收取價款，藉此達成使乙○○獲利之目的等事項，原判決未敘
明所憑之證據並為必要之說明，逕認甲○○與乙○○就販賣甲基
安非他命犯行具有犯意聯絡及行為分擔，亦有理由不備之違誤。
以上或為甲○○上訴意旨所指摘，或屬本院得依職權調查之事項
，應認原判決關於甲○○部分，仍有撤銷發回更審之原因。
二上訴駁回部分：
按刑事訴訟法第三百七十七條規定，上訴於第三審法院，非以判
決違背法令為理由，不得為之。是提起第三審上訴，應以原判決
違背法令為理由，係屬法定要件，如果上訴理由書狀並未依據卷
內訴訟資料，具體指摘原判決不適用何種法則或如何適用不當，
或所指摘原判決違法情事，顯與法律規定得為第三審上訴理由之
違法情形，不相適合時，均應認其上訴為不合法律上之程式，予
以駁回。本件原判決撤銷第一審除上訴人乙○○轉讓第二級毒品
、持有第二級毒品及販賣第一級毒品部分外之科刑判決，改判仍
論處乙○○販賣第二級毒品罪刑（三十三罪；各處有期徒刑三年
六月，併為相關從刑之諭知）及販賣第三級毒品罪刑（九罪；其
中五罪各處有期徒刑二年六月，四罪各處有期徒刑三年六月，併
為相關從刑之諭知；上揭有期徒刑部分定應執行刑有期徒刑十二
年），已詳敘其所憑之證據及其得心證之理由。從形式上觀察，
原判決並無足以影響判決結果之違法情形存在。乙○○上訴意旨
略以：(一)原判決附表二編號1.記載犯罪時間為九十六年初至九十
七年一月，地點在元吉機車行，第一審判決則認定犯罪時間為九
十六年初至九十七年三月、販賣地點為元吉機車行與佳里震興宮
，同附表編號4.認定販賣時間為九十六年二月間某日起至九十七
年二月間止，與第一審判決所認定之九十七年二月至三月，均不
相同，自足構成撤銷之原因。(二)乙○○從無犯罪前科紀錄，素行
良好，開設機車行，從事機車買賣及修理業務，具有正當職業，
原判決減輕其刑後，仍判處有期徒刑十二年，似嫌過重，量刑尚
欠妥適云云。惟查，原判決依憑證人甲○○、陳瑋倩、許峻綸、
徐睿煜、吳坤雄、秀卿、曾主蟾、謝俊誠分別於偵查、第一審
之證言，及乙○○於偵查、第一審、上訴審及原審所為不利於己
之供述，暨乙○○與陳瑋倩、吳坤雄、秀卿、謝俊誠、徐睿煜
及「峰仔」之間之通訊監察譯文、內政部警政署刑事警察局九十
七年五月十四日刑鑑字第０九七００六００七０號鑑定書、扣案
之甲基安非他命、愷他命、電子秤、行動電話SIM 卡（號碼00
00000000號）等證據，資以認定乙○○有原判決附表二
三所示販賣第二級、第三級毒品之犯罪事實。已詳述其所憑之證
據及其認定之理由，核其就證據取捨與證據證明力之判斷，俱未
悖於通常一般之人日常生活經驗之定則或論理法則，所為論述及
說明，亦無當然違法之情形存在。上訴意旨(一)置原判決所為之明
白論斷於不顧，猶執與犯罪構成要件無涉之事項，對原審取捨證
據與判斷證據證明力之職權行使，重為事實上之爭執並指摘原判
決違法，難認係適法之第三審上訴理由。又量刑輕重，係屬事實
審法院得依職權裁量之事項，苟已以行為之責任為基礎，並斟酌
刑法第五十七條各款所列情狀而未逾越法定刑度，不得遽指為違
法。原判決理由已詳敘如何審酌乙○○之素行狀況、品行、智識
程度、犯罪手段、所生危害及犯罪後態度等一切情狀而量處有期
徒刑十二年之旨，洵無違誤。上訴意旨(二)猶執一己之詞，恣意指
摘原判決就刑之量定為違法，殊非合法之第三審上訴理由。衡以
上述之說明，應認乙○○上訴部分違背法律上之程式，予以駁回
。
據上論結，應依刑事訴訟法第三百九十七條、第四百零一條，第
三百九十五條前段，判決如主文。
中    華    民    國  九十九  年    十    月    七    日
                      最高法院刑事第十二庭
                          審判長法官  黃  一  鑫
                                法官  張  春  福
                                法官  林  勤  純
                                法官  陳  國  文
                                法官  宋  明  中
本件正本證明與原本無異
                                      書  記  官
中    華    民    國  九十九  年    十    月   十五   日
                                                      v

司法院資訊處製作；財團法人民間司法改革基金會備份。
